【裁判字號】    92,交上訴,33
【裁判日期】    920506
【裁判案由】    過失致死
【裁判全文】
臺灣高等法院刑事判決                            九十二年度交上訴字第三三號
    上  訴  人  甲○○
    即  被  告
    選任辯護人  孫冬生    律師
右上訴人因過失致死案件，不服臺灣臺北地方法院九十一年度交訴字第五四號，中華
民國九十一年十二月三十一日第一審判決（起訴案號：臺灣臺北地方法院檢察署九十
一年度偵字第七０八六號），提起上訴，本院判決如左：
    主  文
原判決撤銷。
甲○○從事業務之人，因業務上之過失致人於死，處有期徒刑玖月。
    事  實
一、甲○○為砂石車司機，係從事駕駛業務之人，未依法考領聯結車職業駕駛執照，
    於民國九十一年一月三十一日晚間駕駛車號碼ＨＹ－○六六號（半）聯結車（後
    掛ＰＷ─八一營業半拖車）執行業務，沿台北市○○區○○街二段自東向西行駛
    ，於同日晚間十一時十分許行經長沙街、昆明街口時，應注意未依法考領聯結車
    職業駕駛執照，不得駕駛聯結車之規定及汽車行駛時，駕駛人應注意兩車併行之
    間隔，並隨時採取必要之安全措施，而依當時天候晴、夜間有照明、路面乾燥、
    無缺陷、無障礙物、視距良好等情，並無不能注意情事，竟駕駛上開之（半）聯
    結車於右轉時疏未注意觀察照後鏡注意右後方來車，不慎撞及自其車行右方巷口
    駛出後直行長沙街、由林政建所騎乘之腳踏車，林政建因而人車倒地，頭部遭甲
    ○○駕駛之（半）聯結車右後輪碾過，因而頭顱破裂當場死亡。
二、案經台灣台北地方法院檢察署檢察官據報相驗後自動檢舉偵查起訴。
    理      由
一、右揭犯罪事實，業據被告甲○○供承不諱，核與目擊者乙○○所證述之事故發生
    經過相符，並有道路交通事故調查報告表、交通事故談話紀錄表、道路交通事故
    補充資料表、現場照片等件附卷可稽。而被害人林政建確係因本件交通事故當場
    死亡，亦經臺灣臺北地方法院檢察署檢察官督同法醫師相驗無訛，有相驗屍體證
    明書、驗斷書、勘驗筆錄在卷足憑。按汽車駕駛執照為駕駛汽車之許可憑證，由
    駕駛人向公路監理機關申請登記，考驗及格後發給之；汽車行駛時，駕駛人應注
    意兩車併行之間隔，並隨時採取必要安全措施，道路交通安全規則第五十條第一
    項、第九十四條第三項分別定有明文，被告駕駛前開之車子執行業務，即應注意
    其規定，而依道路交通事故調查報告表所載，事發當時天候晴、夜間有照明、路
    面乾燥、無缺陷、無障礙物、視距良好，顯無不能注意情事，被告未曾考領聯結
    車職業駕駛執照，卻以駕駛聯結車為業務，於前開時、地駕駛肇事（半）聯結車
    上路，又疏未於右轉時注意右後方來車，以致未能察覺林政建所騎乘之腳踏車動
    態終至肇事，其對本件事故之發生為有過失，至屬明確。此經台北市行車事故鑑
    定委員會亦認被告對本件事故之發生有持大貨車駕照駕駛聯結車及右轉疏忽之過
    失，有該會九十一年四月二日北鑑審字第九一三○○五四○○○號鑑定意見書在
    卷可稽。被害人林政建確實因甲○○駕駛之（半）聯結車右後輪碾過，因而頭顱
    破裂當場死亡，被害人之死亡與被告之上開過失行為間有相當因果關係，本件事
    証明確，被告犯行堪予認定。
二、被告為從事駕駛業務之人，因駕駛過失致被害人林政建死亡，核其所為，係犯刑
    法第二百七十六條第二項業務過失致人於死罪。被告於事發時未考領聯結車職業
    駕駛執照，有交通部公路總局北區監理所板橋監理站九十一年十一月十八日九一
    板監駕字第九一○六八九六號函在卷可參，其無聯結車職業駕照卻駕駛聯結車肇
    事，因而致被害人林政建死亡，依法應負刑事責任，應依道路交通管理處罰條例
    第八十六條第一項規定加重其刑。又本件係證人乙○○發覺攔下被告並報警，有
    證人乙○○之警訊筆錄可稽，及台北市政府警察局萬華分局九十一年二月四日北
    市警萬分刑字第九一六○六七四四○○號函在卷可證，證人乙○○於本院稱其未
    報案，自無可採，被告並無積極之事證足資證明係其有自首之情形，且負責訊問
    被告及證人乙○○之警員丙○亦證稱係先訊問證人乙○○製作筆錄後再訊問被告
    ，且依各該筆錄之製作時間，證人乙○○之警訊筆錄製作時間為九十一年二月一
    日零時四十五分，被告之警訊筆錄製作時間為九十一年二月一日一時四十分，有
    該二份筆錄在卷可憑，被告雖承認其肇事，尚不合自首之規定，
三、原審據以論罪科刑原非無見，惟查被告係駕駛（半）聯結車（後掛ＰＷ─八一營
    業半拖車），原判決認定被告係駕駛營業半拖車（按拖車係指由汽車牽引，其本
    身並無動力之車輛），尚有未洽，又本件被告之過失與被告之有無注意車前狀況
    ，並無關係，原判決於事實欄將被告之有無注意車前狀況同認在內，亦有未洽，
    被告上訴以其應合乎自首之規定，雖無理由如前述，但原判決既有前揭之未洽，
    仍應由本院將原判決撤銷改判，爰審酌被告之智識程度、過失情形、犯後坦認犯
    行態度尚稱良好，被害人頭顱被碾過破裂當場死亡，因被害人之家屬迄未出面以
    致未能洽談和解等一切情狀，量處如主文所示之刑。
據上論斷，應依刑事訴訟法第三百六十九條第一項前段、第三百六十四條、第二百九
十九條第一項前段，刑法第二百七十六條第二項，道路交通管理處罰條例第八十六條
第一項，罰金罰鍰提高標準條例第一條前段判決如主文。
本案經檢察官洪泰文到庭執行職務。
中      華      民      國    九十二   年      五      月      六      日
                          臺灣高等法院交通法庭
                              審判長法  官  陳  正  雄
                                    法  官  許  錦  印
                                    法  官  許  宗  和
右正本證明與原本無異。
如不服本判決，應於收受送達後十日內向本院提出上訴書狀，其未敘述上訴之理由者
並得於提起上訴後十日內向本院補提理由書（均須按他造當事人之人數附繕本）。
                                    書記官  廖  艷  莉
中      華      民      國    九十二   年      五      月      十二    日
附錄本案論罪科刑法條全文：
中華民國刑法第二百七十六條
因過失致人於死者，處二年以下有期徒刑、拘役或二千元以下罰金。
從事業務之人，因業務上之過失犯前項之罪者，處五年以下有期徒刑或拘
役，得併科三千元以下罰金。


司法院資訊處製作；財團法人民間司法改革基金會備份。
